高雄高等行政法院簡易判決
　　　　　　　　　　　　　　　　　96年度簡再字第00004號
再審原告　　興泰實業股份有限公司
代　表　人　甲○○
送達代收人　葉文隆
再審被告　　高雄縣政府
代　表　人　乙○○　縣長
上列當事人間因空氣污染防制法事件，再審原告對於本院中華民
國95年2月21日94年度簡字第428號判決，提起再審之訴。本院判
決如下：
    主  文
再審之訴駁回。
再審訴訟費用由再審原告負擔。
    事實及理由
一、緣再審原告從事飼料製造作業，屬行政院環境保護署（下稱
    環保署）公告第三批應設置乙級空氣污染防制專責人員（下
    稱空污防制專責人員）之公、私場所。又再審原告原所設置
    之空污防制專責人員郭來發於民國（下同）93年間退休離職
    ，再審原告乃於同年10月26日提報吳昇峰代理空污防制專責
    人員職務，經再審被告所屬環境保護局（下稱被告環保局）
    以93年11月1日高縣環二字第0930037850號函准予備查，同
    時告知再審原告依法代理期間不得超過3個月。惟代理期間
    屆滿後，再審原告未由合格人員遞補，亦未報請被告環保局
    申請核准延長代理期間，經再審被告環保局於94年4月18日
    派員前往查核屬實，核認再審原告違反空氣污染防制法第33
    條第3項暨環境保護專責單位或人員設置及管理辦法第13條
    第3項規定，依空氣污染防制法第62條第1項規定，裁處再審
    原告罰鍰新台幣（下同）20萬元，再審原告不服，循序提起
    行政訴訟，經本院95年2月21日94年度簡字第428號判決（下
    稱原確定判決）駁回再審原告之訴，其復向最高行政法院提
    起上訴，經最高行政法院96年5月10日96年度裁字第966號以
    上訴不合法裁定駁回確定。再審原告以原確定判決具有行政
    訴訟法第273條第1項第1款之情形，提起本件再審之訴。（
    對最高行政法院裁定提起再審部分，另由本院裁定移送最高
    行政法院）。
二、再審原告主張：依比例原則之狹義比例原則得知，國家所採
    取的行政措施和欲達成的目的之間應該有相當的平衡，不能
    為了達成很小的目的使人民蒙受很大的損失。亦即，合法的
    手段和合法的目的之間存在的損害比例必須相當。故認被告
    可採取侵害人民較小之處分，而非處以高額罰鍰。據此，依
    行政訴訟法第273條第1項第1款，求為判決：1、原確定判決
    廢棄。2、訴願決定及原處分均撤銷。
三、再審被告則以：（一）按「經中央主管機關指定公告公私場
    所，應設置空氣污染防制專責單位或人員。……專責單位或
    人員之設置、專責人員之資格、訓練、合格證書之取得、撤
    銷、廢止及其他應遵行事項之管理辦法，由中央主管機關會
    商有關機關定之。」「公私場所違反第33條第1項或依第3項
    所定管理辦法者，處新臺幣20萬元以上1百萬元以下罰鍰，
    並通知限期補正或改善，屆期仍未補正或完成改善者，按日
    連續處罰。」空氣污染防制法第33條第1項、第3項及第62條
    第1項定有明文。又環境保護專責單位或人員設置及管理辦
    法第13條規定：「公私場所、事業、污水下水道系統或毒性
    物質製造、使用及貯存場所，依本辦法應設置專責單位或人
    員時，應檢具同類別專責人員合格證書及設置申請書，向直
    轄市或縣（市）主管機關申請核定。前項專責單位或人員設
    置內容有異動時，負責人應於事實發生後15日內，向原申請
    機關申請變更。公私場所、事業、污水下水道系統之專責人
    員因故未能執行業務時，負責人應即指定適當人員代理；代
    理期間不得超過3個月。但報經該主管機關核准者，可延長
    至6個月。如代理期滿，應由同類別及同一級別以上之合格
    人員遞補之，指定代理人及遞補應經主管機關核定。」。（
    二）再審原告指稱其於空氣污染專責人員代理到期時，已採
    用電話報准。依規定，代理期間之展延需報請主管機關核准
    ，環保局人員不可能以口頭核准，顯見所謂電話報准，僅為
    再審原告片面之詞，並無實證，實不可採。（三）再審原告
    工廠為飼料工廠，即屬環保署公告第三批應設置空氣污染防
    制乙級專責人員公私場所，依法即須設置乙級專責人員。且
    依規定，專責人員離職即須指定適當人員代理，代理期間不
    得超過3個月；如須延長至6個月，須報經主管機關核准。本
    案處分原因在於再審原告空氣污染防制專責人員代理逾期（
    超過3個月）非但未由合格人員遞補亦未提出代理期間展延
    申請，並非其所指未行使公文而致。今再審原告未依法規規
    定辦理，即違反空氣污染防制法第33條規定並依同法第62條
    規定進行裁處並無未依比例原則裁處不當。再審原告之主張
    殊非可採。求為判決駁回再審原告之訴等語。
四、按行政訴訟法第273條第1項第1款所謂適用法規顯有錯誤，
    係指原裁判所適用之法規與該案應適用之現行法規相違背，
    或與解釋判例有所牴觸者而言。
五、經查，再審原告違反空氣污染防制法第33條第3項暨環境保
    護專責單位或人員設置及管理辦法第13條第3項規定，依空
    氣污染防制法第62條第1項規定，得處20萬元以上100萬元以
    下之罰鍰，而再審被告係處再審原告最低處罰20萬元，並無
    違反比例原則可言，原確定判決業已詳述維持原處分而駁回
    再審原告之訴之理由，其所為法律之適用，並未與本件應適
    用之現行法規相違背，或與解釋判例有所牴觸。再審原告復
    以原確定判決有適用法規顯有錯誤之再審理由，其再審之訴
    顯為無理由。
六、綜上所述，再審原告前揭主張既不可採，則其依行政訴訟法
    第273條第1項第1款規定提起再審之訴，為顯無理由，爰不
    經言詞辯論，逕以判決駁回之。
據上論結，本件再審之訴為顯無理由，依行政訴訟法第281條、
第278條第2項、第98條第1項前段，判決如主文。
中　　華　　民　　國　　96　　年　  10　　月　 12  　 日
                       第二庭法   官   簡慧娟
以上正本係照原本作成。
如不服本判決，應於送達後20日內，向本院提出上訴狀並表明上
訴理由，如於本判決宣示後送達前提起上訴者，應於判決送達後
20日內補提上訴理由書（須按他造當事人人數附繕本）。
中　　華　　民　　國　　96　　年　  10　　月　 12  　 日
　　　　　　　　　　　　　　　書記官   楊曜嘉
附註:
行政訴訟法第235條（第1項、第2項）:
對於適用簡易程序之裁判提起上訴或抗告，須經最高行政法院之
許可。
前項許可，以訴訟事件所涉及之法律見解具有原則性者為限。
